【裁判字號】    97,訴,773
【裁判日期】    971231
【裁判案由】    有關核發證明事務
【裁判全文】
高雄高等行政法院判決
                                       97年度訴字第773號
                              .
原      告  甲○○
被      告  陸軍步兵訓練指揮部暨步兵學校
代  表  人  乙○○校長
訴訟代理人  丙○○
            丁○○
上列當事人間有關核發證明事務事件，原告不服國防部中華民國
97年9月15日國訴願會字第0970000461號訴願決定，提起行政訴
訟，本院判決如下：
    主  文
原告之訴駁回。
訴訟費用由原告負擔。
    事實及理由
一、事實概要︰
    緣原告以其於民國67年12月27日在被告學校受訓，訓練期間
    因暈倒送陸軍804總醫院治療，至68年2月13日出院，因住院
    時間超過見習教育6分之1，遭被告退訓，其於68年4月30日
    經陸軍802總醫院複檢，判定體位為丁等，接受治療迄今未
    癒，就業謀生均遭各機關拒絕，為便向行政院國軍退除役官
    兵輔導委員會申請比照榮民就養權益，乃於97年1月12日向
    被告申請核發「因公身心障礙證明命令」，經遭否准；提起
    訴願，亦遭決定駁回；遂提起本件行政訴訟。
二、本件原告主張︰原告係私立大同工學院畢業，徵兵體位檢查
    經判定體位為乙等，表示原告身體健康，並無身體上或精神
    上之病症；嗣原告於67年10月7日至成功嶺受訓，其間考核
    紀錄均屬良好；於67年12月27日至68年1月10日在被告學校
    受訓，尚屬正常，惟於68年1月11日受訓出操時暈倒，經送
    陸軍804總醫院治療，迄今未癒，就業謀生困難，為此向被
    告申請核發「因公身心障礙證明命令」，以利就養等情。並
    聲明求為判決(一)撤銷訴願決定及原處分；(二)被告應依原告之
    申請，作成核發原告「因公身心障礙證明命令」之行政處分
    。
三、被告則以︰
(一)、原告申請核發「戰（公）身心障礙證明命令」，其所依據為
    56年5月11日修正發布之軍人撫卹條例第5條第5款、第11條
    、第19條第7款及同法施行細則第36條等相關規定，合先敘
    明。
(二)、原告於68年2月13日退訓前未經核定傷殘，遲至96年11月間
    持「中度情感性精神病之身心障礙手冊」「重大傷病證明」
    及「國軍高雄總醫院診斷證明書」等文件，向被告申請「因
    公傷殘證明」。經查，原告入營前即罹患精神相關疾病，且
    其疾病無法具體證明為受訓所致，復依原告退訓迄申辦證明
    已逾28餘年，顯已逾上開撫卹條例所定之5年請求權時效，
    再以「公法上之請求權，除法律有特別規定外，因五年間不
    行使而消滅。公法上請求權，因時效完成而當然消滅。」行
    政程序法第131條第1項、第2項亦有明文，是被告否准原告
    申請，並無不合等語，資為抗辯。並聲明求為判決駁回原告
    之訴。
四、兩造之爭點厥以原告申請被告核發「因公身心障礙證明命令
    」，是否應予准許而已。經查：
(一)、本件原告提起訴願，訴願書固載明行政處分為國防部陸軍司
    令部97年1月15日國陸人勤字第0970001180號函之行政處分
    ，惟所附文件包含被告97年2月4日陸步校教字第0970000725
    號否准處分在內，是國防部訴願決定以原告所不服而提起之
    訴願，除國防部陸軍司令部之處分外，尚包括被告前揭處分
    ，因而命被告提出答辯並作成訴願決定，經本院行使闡明權
    後，符合原告之真意，是國防部所為之訴願決定，程序上並
    無不合，合先敘明。
(二)、按「軍人傷亡由國防部發給撫卹令，其發給規定如左：一、
    死亡者：發給死亡撫卹令，以其遺族為受益人。二、傷殘者
    ：發給傷殘撫卹令，以其本人為受益人。」「傷亡之種類如
    左：．．．(五)因公傷殘。．．．。」「傷殘等級如左：(一)一
    等殘。(二)二等殘。(三)三等殘。(四)重度機能障礙。(五)輕度機能
    障礙。前項殘等區分檢定後，如有增劇或再受傷者，經復檢
    屬實，得予以改列殘等。殘等檢定標準由國防部定之。」行
    為時軍人撫卹條例第3條、第5條第5款、第11條分別定有明
    文。
(三)、經查，原告於67年12月27日在被告學校受訓，訓練期間因暈
    倒，於68年1月11日住進陸軍804總醫院治療，至68年2月13
    日出院後退訓，於退訓前並未經相關單位核定其有傷殘等情
    ，為原告所不爭；又原告於就讀高中時即有輕微精神分裂症
    之情形，至進入私立大同工學院後，其症狀更為增重，於夜
    間時常夢遊驚醒，尤其於成功嶺受訓期間更激其症狀之發作
    ，基礎訓練期間即常暈倒，及分發至被告學校受訓不到10天
    即病發之事實，業據原告兄長孫維義於高雄縣智能不足等役
    男調查時陳述綦詳，有該調查表附於訴願卷可稽，是原告既
    於入營服役前即罹患有精神相關疾病，復無法舉證證明該病
    症係因服役受訓所致。從而，被告否准核發「因公身心障礙
    證明命令」，即無不合。原告主張其係私立大同工學院畢業
    ，徵兵體位檢查經判定體位為乙等，身體健康，並無身體上
    或精神上之病症，被告否准核發因公殘證明，顯有不合云云
    ，並不可採。
(四)、綜上所述，原告主張既不可採，則被告否准核發「因公身心
    障礙證明命令」，並無違誤；訴願決定予以駁回，亦無不合
    。原告起訴意旨求為均予撤銷，並請求被告應依原告之申請
    ，作成核發原告「因公身心障礙證明命令」之行政處分，為
    無理由，應予駁回。又本件事證已明，兩造其餘攻擊防禦方
    法核與判決之結果不生影響，爰無逐一論述之必要，併此敘
    明（至被告國防部陸軍司令部、國防部軍醫局部分業經原告
    撤回起訴）。
五、據上論結，本件原告之訴為無理由，依行政訴訟法第98條第
    1 項前段，判決如主文。
中    華    民    國    97    年    12    月    31    日
            高雄高等行政法院第二庭
                        審判長法官  江  幸  垠
                              法官  簡  慧  娟
                              法官  戴  見  草
以上正本係照原本作成。
如不服本判決，應於判決送達後20日內向本院提出上訴書狀，其
未表明上訴理由者，應於提起上訴後20日內向本院提出上訴理由
書（須按對造人數附繕本）；如於本判決宣示或公告後送達前提
起上訴者，應於判決送達後20日內補提上訴理由書（須附繕本）
。未表明上訴理由者，逕以裁定駁回。
中    華    民    國    97    年    12    月    31    日
                            書記官  李  昱


司法院資訊處製作；財團法人民間司法改革基金會備份。
